臺灣高等法院高雄分院刑事判決
                                   110年度交上訴字第90號
上  訴  人
即  被  告  鍾英利


選任辯護人  黃敏哲律師
上列上訴人因公共危險等案件，不服臺灣屏東地方法院110年度
交訴字第64號，中華民國110年9月30日第一審判決（起訴案號：
臺灣屏東地方檢察署110年度調偵字第451號），提起上訴，本院
判決如下：
    主  文
上訴駁回。
    事  實
一、甲○○考領有普通小型車駕駛執照，於民國110年2月13日凌晨
    0時46分許，駕駛車牌號碼000-0000號自小貨車，沿屏東縣
    車城鄉溫泉路由西往東方向行駛，行經溫泉路162號前時，
    本應注意車前狀況，並隨時採取必要之安全措施，而當時天
    候晴、夜間有照明、柏油路面乾燥、無缺陷、視距良好等情
    ，且依其智識能力亦無不能注意之情形，竟疏未注意車前狀
    況，即貿然自後方撞擊同向行走於右側路旁之林Ｏ鴻、顏Ｏ月
    及鄭Ｏ莉，致林Ｏ鴻因而受有唇撕裂傷、左側髖部挫傷、左側
    膝部挫傷等傷害；顏Ｏ月因而受有右側手部挫傷、左側手部
    挫傷等傷害；鄭Ｏ莉因而受有頭皮撕裂傷、頸部其他特定部
    位挫傷、左側足部內楔骨非位移閉鎖性骨折、左側髖部挫傷
    等傷害。詎甲○○明知其駕車撞擊林Ｏ鴻、顏Ｏ月及鄭Ｏ莉而肇
    事，亦明知林Ｏ鴻、顏Ｏ月及鄭Ｏ莉倒地而受傷，竟另基於肇
    事致人傷害逃逸之犯意，未對傷者施以救護，亦未留在現場
    等候員警到場處理或留下其姓名及聯絡方式，即逕行駕駛上
    開自小貨車逃逸。嗣經警據報到場處理，始循線查悉上情。
二、案經林Ｏ鴻、顏Ｏ月及鄭Ｏ莉訴由屏東縣政府警察局恆春分局
    報告臺灣屏東地方檢察署檢察官偵查起訴。
    理  由
壹、證據能力：
    本判決所引用屬於傳聞證據之部分，均已依法踐行調查證據
    程序，且檢察官、被告甲○○及辯護人於本院均明示同意有證
    據能力（見本院卷第52至53頁），本院審酌該等證據作成時
    情況，並無違法取證之瑕疵，且無顯不可信之情形，以之作
    為證據應屬適當，依刑事訴訟法第159條之5第1項規定，均
    有證據能力。
貳、實體部分：
一、上訴人即被告甲○○經合法通知雖未於審判期日到庭，惟上開
    事實，業據其於警偵、原審及本院準備程序時均坦承不諱，
    並經證人即告訴人林Ｏ鴻、顏Ｏ月及鄭Ｏ莉（下稱林Ｏ鴻等3人
    ）於警詢證述綦詳，並有衛生福利部恆春旅遊醫院出具之林
    Ｏ鴻等3人診斷證明書、道路交通事故現場圖、道路交通事故
    調查報告表㈠㈡、屏東縣政府警察局舉發違反道路交通管理事
    件通知單、屏東縣政府警察局恆春分局交通分隊道路交通事
    故肇事人自首情形紀錄表、行車紀錄器影像擷圖、現場照片
    在卷可佐，足認被告之自白與事實相符，並有證據補強，洵
    堪採為論罪科刑之依據。按汽車行駛時，駕駛人應注意車前
    狀況，並隨時採取必要之安全措施，道路交通安全規則第94
    條第1項定有明文。被告既考領有普通小型車駕駛執照（見
    警卷第21頁證號查詢汽車駕駛資料），對於駕駛車輛上路應
    遵守上開規定，知之甚詳，而案發當時天候晴、夜間有照明
    、柏油路面乾燥、無缺陷、路上有停車、視距良好等情，有
    道路交通事故調查報告表㈠在卷可按，且依其智識能力及當
    時情狀亦無不能注意之情事，被告竟未遵守上開規定，於駕
    車行經前開路段時，疏未注意車前狀況，致碰撞告訴人林Ｏ
    鴻等3人，其行為顯有過失甚明。又告訴人林Ｏ鴻等3人確因
    本件事故受有前揭傷害，此等傷害與被告上開過失行為間具
    有相當因果關係，亦可認定。綜上所述，本件事證明確，被
    告上開犯行，均堪認定，應依法論科。
二、論罪：
㈠、按行為後法律有變更者，適用行為時之法律，但行為後之法
    律有利於行為人者，適用最有利於行為人之法律，刑法第2
    條第1項定有明文。本件被告行為後，刑法第185條之4業於1
    10年5月28日修正公布，並於同年月30日施行。修正前刑法
    第185條之4原規定：「駕駛動力交通工具肇事，致人死傷而
    逃逸者，處1年以上7年以下有期徒刑。」修正後刑法第185
    條之4則規定：「駕駛動力交通工具發生交通事故，致人傷
    害而逃逸者，處6月以上5年以下有期徒刑；致人於死或重傷
    而逃逸者，處1年以上7年以下有期徒刑（第1項）。犯前項
    之罪，駕駛人於發生交通事故致人死傷係無過失者，減輕或
    免除其刑（第2項）。」本件被告係駕駛動力交通工具，因
    過失致告訴人林Ｏ鴻等3人受有上開傷害，故本件法定刑係由
    修正前「處1年以上7年以下有期徒刑」，修正為「處6月以
    上5年以下有期徒刑」，適用修正後刑法第185條之4第1項前
    段規定較有利於被告，依刑法第2條第1項後段規定，應適用
    修正後刑法第185條之4第1項前段規定論處。
㈡、核被告就所為，係犯刑法第284條前段過失致人傷害罪及同法
    第185條之4第1項前段之肇事致人傷害逃逸罪。被告以一過
    失行為致告訴人林Ｏ鴻、顏Ｏ月及鄭Ｏ莉等3人受傷，係一行為
    觸犯數罪名之想像競合犯，依刑法第55條規定從一重處斷。
    又刑法第185條之4肇事逃逸罪，因行為人僅有一個逃逸行為
    ，不應生觸犯數罪名之問題，故一個肇事而逃逸之行為，雖
    因肇事致生數人死傷，仍應僅論以一罪。被告所犯上開2罪
    ，犯意各別，行為互殊，應分論併罰。
㈢、被告前因詐欺案件，經原審法院以107年度簡字第277號判處
    有期徒刑3月確定，於108年1月9日執行完畢，有臺灣高等法
    院被告前案紀錄表附卷可稽，被告受有期徒刑執行完畢後，
    5年以內故意再犯本件有期徒刑以上之肇事致人傷害逃逸罪
    ，為累犯。又司法院釋字第775號解釋，依其解釋文及理由
    書所述意旨，係指構成累犯者，不分情節，一律加重最低本
    刑，於不符合刑法第59條所定要件之情形下，致生行為人所
    受之刑罰超過其所應負擔罪責之個案，不符罪刑相當原則、
    比例原則，於此範圍內，在修正前，為避免發生上述罪刑不
    相當之情形，法院就該個案應裁量是否加重最低本刑；依此
    ，係指個案應量處最低法定刑、又無法適用刑法第59條在內
    減輕規定之情形時，法院應依本解釋意旨裁量不予加重最低
    本刑。本件被告所犯肇事致人傷害逃逸罪，雖與前案詐欺罪
    質不同，然被告肇事致告訴人林Ｏ鴻等3人受傷，犯後竟置其
    等之安危於不顧，逕自駕車逃離，犯罪情節非輕，且犯後迄
    未與告訴人林Ｏ鴻等3人和解、或取得其等之諒解（詳後述）
    ，被告未從前案刑罰之執行中記取教訓，而勉勵自己、保持
    善行，而為本件肇事逃逸犯行，核此情節，如只量處最低本
    刑，勢將難以促成被告深記教訓，堪認具有特別惡性及刑罰
    反應力薄弱之情；被告此部分所犯既無應量處法定最低度刑
    之情形，且若依累犯之規定加重其最低本刑，亦不致發生所
    承受之刑罰超過其所應負擔罪責之情形，核與前揭司法院解
    釋意旨所指法院應裁量是否不依累犯規定加重其刑之情形有
    別。因此，縱本件被告所犯之罪質不同於前案，然就肇事致
    人傷害逃逸罪部分，仍應依刑法第47條第1項規定加重其刑
    ，此量刑並無違背司法院釋字第775號解釋意旨。因此，辯
    護人以：本件與前案之罪質不同，依釋字第775號解釋意旨
    ，不應加重其刑云云，並無可採。
三、上訴論斷：
㈠、原審認被告罪證明確，因而適用刑法第2條第1項後段、第185
    條之4第1項前段、第284條前段、第55條、第47條第1項及第
    41條第1項前段規定，並以行為人之責任為基礎，審酌被告
    因行車過失致告訴人林Ｏ鴻等3人受傷，且於肇事後未停留現
    場處理而逕予逃離，徒增傷者所受傷勢增劇之危險及事後求
    償困難，並有礙檢警對肇事者身分之追查及肇事責任之釐清
    ；惟念被告犯後坦承犯行，態度尚可，暨考量被告願調解、
    而告訴人不願調解，致被告未與告訴人達成和解，並參酌被
    告之過失程度以及告訴人林Ｏ鴻等3人所受傷勢、損害之程度
    ，兼衡被告自陳高中肄業之智識程度、目前受僱從事送瓦斯
    工作，月收入約新臺幣24,000元，離婚、有3名未成年子女
    需撫養之經濟狀況等一切情狀，就所犯過失傷害罪量處有期
    徒刑4月，如易科罰金，以新臺幣1,000元折算1日；另肇事
    致人傷害逃逸罪，量處有期徒刑8月。經核原判決認事用法
    ，核無不合，量刑亦已斟酌刑法第57條各款所列情狀，而未
    逾越法定範圍，亦未濫用其職權，應屬適當。
㈡、被告上訴意旨略以：告訴人林Ｏ鴻等3人應已領取強制險理賠
    金，所受損害已有減少，原判決仍以被告尚未與告訴人林Ｏ
    鴻等3人達成和解為量刑審酌原因，已非允洽，況被告目前
    仍積極與告訴人林Ｏ鴻等3人協商和解事宜，請從輕量刑云云
    。惟按刑之量定，乃法律賦予法院自由裁量之事項，倘於科
    刑時已以行為人之責任為基礎，並斟酌刑法第57條所列各款
    事項，而未逾越法定刑度，即難謂違法。查，被告所犯刑法
    第284條前段過失傷害罪之法定刑為「1年以下有期徒刑、拘
    役或10萬元以下罰金」、另同法第185條之4第1項前段之肇
    事致人受傷逃逸罪之法定刑為「6月以上5年以下有期徒刑」
    ，被告又係累犯，所犯肇事致人傷害逃逸罪部分依法應加重
    其刑；另參酌被告肇事致告訴人林Ｏ鴻等3人受傷、被害人數
    並非單一，詎被告肇事後竟不顧告訴人林Ｏ鴻等3人之安危，
    逕行駕車逃離現場，犯罪情節非輕，犯後又遲未與告訴人林
    Ｏ鴻等3人達成和解（參見告訴人顏Ｏ月、鄭Ｏ莉及被告等人於
    本院供述），參以告訴人鄭Ｏ莉及顏Ｏ月於本院表示：當時我
    們3人同時被撞倒，我被撞到頭破血流、當場昏迷，被告迄
    今都沒有打過任何一通電話關心過我們，也沒有道歉，完全
    沒有要負責任的感覺。之前我們在屏東地院與被告調解時，
    被告到庭後都沒有說話，即使問被告問題，被告也不回答。
    「（被告表示希望能與告訴人調解，是否同意由本院安排調
    解？）不需要調解，因為被告都不講話，只是浪費大家的時
    間。」「（告訴人到目前為止有無領取強制險？）我們與林
    Ｏ鴻都尚未領取，因為我們3人都還在做治療。」「被告到現
    在都沒有賠償任何金錢給我們，我（我們）認為被告判的刑
    度太輕了（意指：原審量刑過輕）。」等語（見本院卷第54
    至56、106至107頁），足見被告犯後並未積極與告訴人林Ｏ
    鴻等3人洽談和解事宜、或取得其等諒解，告訴人林Ｏ鴻等3
    人尚未申領強制險理賠，所受損害亦未獲得被告之實質填補
    ，且於本院於審理過程中，亦未見被告有如上訴意旨所稱「
    迄今仍『努力』與被害人『積極』協商」之具體情事，原判決量
    刑時所審酌之基礎事實並無明顯改變，故原判決審酌上開刑
    法第57條各款所列情狀，就過失傷害部分量處有期徒刑4月
    （可易科）、肇事致人傷害逃逸部分量處有期徒刑8月，已
    屬寬貸，衡情並無過重。從而，上訴意旨置原判決之論敘於
    不顧，仍執前詞指摘原判決不當，為無理由，應予駁回。
四、被告經合法傳喚無正當理由不到庭（見本院卷第81、97至99
    、113至115頁），爰依刑事訴訟法第371條規定不待其陳述
    逕行判決。
據上論結，應依刑事訴訟法第371條、第368條，判決如主文。
本案經檢察官黃彥凱提起公訴，檢察官曾靖雅到庭執行職務。
中　　華　　民　　國　　111 　年　　1 　　月　　4 　　日
                  刑事第五庭    審判長法  官  簡志瑩
                                      法  官  陳美燕
                                      法  官  唐照明
以上正本證明與原本無異。
過失傷害罪部分不得再上訴。
肇事致人受傷逃逸罪部分，如不服本判決，應於判決送達後20日
內向本院提出上訴狀，其未敘述理由者並應於提出上訴狀後20日
內向本院補提理由書（應附繕本）。
中　　華　　民　　國　　111 　年　　1 　　月　　4 　　日
                                      書記官  梁雅華
附錄本件判決論罪科刑法條：
中華民國刑法第185條之4
駕駛動力交通工具發生交通事故，致人傷害而逃逸者，處6月以
上5年以下有期徒刑；致人於死或重傷而逃逸者，處1年以上7年
以下有期徒刑。
犯前項之罪，駕駛人於發生交通事故致人死傷係無過失者，減輕
或免除其刑。
中華民國刑法第284條
因過失傷害人者，處1年以下有期徒刑、拘役或10萬元以下罰金
，致重傷者，處3年以下有期徒刑、拘役或30萬元以下罰金。